臺灣高雄地方法院刑事判決　　　　　　　　　　　　　九十一年度訴緝字第二三號
　　公　訴　人　臺灣高雄地方法院檢察署檢察官
　　被　　　告　丁○○
　　選任辦護人　張永昌
　　　　　　　　黃東璧
右列被告因偽造文書等案件，經檢察官提起公訴（八十八年度偵緝字第一七五五號、
八十八年度偵字第二九八二二號）及移送併辦（八十八年度偵字第二九七五三號、八
十九年度偵字第七二九０號），本院判決如左：
    主    文
丁○○連續行使偽造私文書，足以生損害於他人，處有期徒刑貳年。
    事    實
一、丁○○自民國（下同）八十五年七月二十五日起，在高雄縣阿蓮鄉中路村一七五
    號住處內，召集辛○○、壬○○、卯○○、寅○○、丑○○、己○○、辰○○、
    戊○○、子○○、庚○○、丙○○、乙○○、甲○○（即高秀鳳）、癸○○○、
    王春桂等人參加如附表編號一至四號所示之民間互助會（有關各該民間互助會之
    會期、會員人數、開標日期、每會金額，均詳如附表），自任會首，每次開標日
    即在其上址住處開標，採內標制，即活會會員係以每會應繳會款扣除得標者出標
    金額後繳納會款，欲標會者須以標單填寫姓名、出標金額。詎料丁○○於上開互
    助會進行期間因投資ＫＴＶ失利而週轉不靈經濟情狀欠佳一再以會養會之方式，
    竟基於意圖為自己不法所有及行使偽造準私文書之概括犯意，分別於不詳時間之
    開標日，連續冒用各該互助會不詳姓名活會會員名義，在空白紙上偽造各該不詳
    姓名活會會員署押及不詳出標金額（最低金額為新台幣一千二百元）之標單（均
    已丟棄未扣案），以表明競標時願付之標息及會員，持以行使參加競標，標得並
    收取如附表一會款十二次、附表二之會款二次、附表三之會款二次、附表四之會
    款七次，足生損害於各該不詳姓名活會會員及其他活會會員，致使辛○○、壬○○、卯○○、寅○○、丑○○、己○○、辰○○、戊○○、子○○、庚○○、丙○○、乙○○、甲○○（即高秀鳳）、癸○○○、王春桂及各該被冒名之活會會
    員陷於錯誤，仍如數交付活會會款予丁○○收受，惟因無法查知其確實之冒標時
    間及所出之標息，致無法詳為計算所詐取之詳細金額。嗣於八十八年一月間，丁○○所召集如附表編號一至四號所示之民間互助會均無故止會，經結算結果發現
    剩餘會數與活會數目不符，辛○○、壬○○、卯○○、寅○○、丑○○、己○○
    、辰○○、戊○○、子○○、庚○○、丙○○、乙○○、甲○○（即高秀鳳）、
    癸○○○、王春桂等人始知受騙。
二、案經子○○、庚○○、丙○○、乙○○、甲○○、癸○○○、王春桂、己○○、
    辰○○及戊○○等人訴由臺灣高雄地方法院檢察署檢察官偵查起訴及移送併辦，
    本院審理中丁○○經傳拘不到，經本院八十九年五月三十一日以高貴刑慎字第五
    ０六通緝始緝獲到案。
    理  由
一、訊據被告丁○○對自八十五年七月二十五日起，召集如附表編號一至四號所示之
    民間互助會，並於上開互助會進行期間因週轉不靈經濟情狀欠佳而一再以會養會
    之方式，竟基於意圖為自己不法所有及行使偽造準私文書之概括犯意，分別於不
    詳時間之開標日，連續冒用各該互助會不詳姓名活會會員名義，在空白紙上偽造
    各該不詳姓名活會會員署押及不詳金額標息之標單（已丟棄未扣案），以表明競
    標時願付之標息及會員，持以行使參加競標，標得並收取如附表一會款十二次、
    附表二之會款二次、附表三之會款二次、附表四之會款七次，並於八十八年一月
    間無故止會之事實不諱，核與告訴人子○○、庚○○、丙○○、乙○○、甲○○
    、癸○○○、王春桂、己○○、辰○○及戊○○等人指訴之情節相符，並有會單
    四紙附卷可稽，堪認被告之自白核與事實相符，自得採為論罪之依據。本件事證
    已臻明確，被告犯行洵堪認定。
二、按我國民間互助會，係由會首招募會員參加所組成，每於標會時，通常由欲標取
    會款之會員，在空白紙條上，或僅書立其姓名、綽號及數字者，甚或祗書寫數字
    而未書立其姓名、綽號，另以上開言詞等方法表示係何會員所出具者，則依習慣
    或特約均足以辨明係該會員以所書寫數字為標息金額參加競標之標單，自應以私
    文書論（最高法院八十九年度台上字第一三一九號判決意旨參照）。核被告冒用
    會員名義，偽造載有競標利息之標單，而行使得標，足以生損害於冒標時仍為活
    會之會員，進而詐取他人財物之所為，係犯刑法第二百十六條、第二百二十條第
    一項、第二百十條之行使偽造準私文書罪、第三百三十九條第一項之詐欺取財罪
    。又其偽造準私文書復持以行使，偽造準私文書之低度行為應為行使之高度行為
    所吸收，不另論罪。又被告每次偽造標單後向多數活會會員詐取財物，侵害多數
    人法益，係一行為觸犯數個相同行使偽造準私文書及詐欺取財罪名，為同種想像
    競合犯，應依刑法第五十五條之規定，從一重處斷。又被告先後多次行使偽造準
    私文書、詐欺取財之犯行，均時間緊接，所犯係構成要件相同之罪，顯均係基於
    概括犯意反覆為之，均應依連續犯之規定，分別以一罪論，並加重其刑。被告所
    犯行使偽造準私文書及詐欺取財二罪間，有方法結果之牽連關係，為牽連犯，應
    依刑法第五十五條之規定，從一重之行使偽造準私文書罪處斷。茲審酌民眾參與
    民間互助會，多為儲蓄或在有急需時得藉此籌措財源，被告為圖己利，竟多次冒
    用會員名義偽造載有競標利息之標單參與競標，詐取會款，致告訴人子○○、庚○○、丙○○、乙○○、甲○○、癸○○○、王春桂、己○○、辰○○及戊○○
    等人受有不貲之損害，本院審理中經通緝始緝獲到案，浪費國家司法資源，惟念
    其犯後尚能坦承犯行，態度良好，且清償部分被害人之損失等一切情狀，量處如
    主文所示之刑。至未扣案之標單，已因被告丟棄滅失，業經被告供明在卷，故上
    開所述偽造之標單，爰不予宣告沒收。
三、又臺灣高雄地方法院檢察署檢察官移送本院併案審理之八十八年度偵字第二九七
    五三號、八十九年度偵字第七二九０號，核與公訴人起訴之犯罪事實具有連續犯
    之裁判上一罪關係，為起訴效力所及，本院自得併與審理，附此敘明。
據上論斷，應依刑事訴訟法第二百九十九條第一項前段，刑法第五十六條、第二百十
六條、第二百二十條第一項、第二百十條、第三百三十九條第一項、第五十五條，罰
金罰鍰提高標準條例第一條前段，判決如主文。
本案經檢察官陳建和到庭執行職務。
中      華      民      國    九十一    年      五      月    三十一    日
                              臺灣高雄地方法院刑事第七庭
                                  法官      何  清  富
右正本證明與原本無異。
如不服本判決，應於判決送達後十日內，向本院提出上訴狀。
                                  書記官    陳  恩  如
中      華      民      國    九十一    年      五      月    三十一    日
附錄本判決論罪之法條：
刑法第二百十條：
偽造、變造私文書，足以生損害於公眾或他人者，處五年以下有期徒刑。
中華民國刑法第二百一十六條：
行使第二百十條至第二百十五條之文書者，依偽造、變造文書或登載不實事項或使登
載不實事項之規定處斷。
中華民國刑法第二百二十條第一項：
在紙上或物品上之文字、符號、圖畫、照像，依習慣或特約，足以為表示其用意之證
明者，關於本章及本章以外各罪，以文書論。
刑法第三百三十九條第一項：
意圖為自己或第三人不法之所有，以詐術使人將本人或第三人之物交付者，處五年以
下有期徒刑、拘役或科或併科一千元以下罰金。
附表：
┌──┬─────┬─────┬────┬───────┬───────┐
│編號│會期      │開標日期  │每會金額│冒標情形      │備註          │
├──┼─────┼─────┼────┼───────┼───────┤
│一  │八十五年三│每月二十五│一萬元  │被冒標之會員姓│八十八年一月間│
│    │月二十五日│日。      │        │名不詳。冒標之│止會。        │
│    │起八十八年│每年三月、│        │時間不詳。出標│活會會員有高智│
│    │三 月二十 │七月十一月│        │金額不確定（一│良三會、高雪娥│
│    │五日止。  │加開 一會 │        │千二百元以上）│高秀鳳、林月霞│
│    │會員人    │。        │        │冒標十二次    │戊○○、余士偉│
│    │數四十員  │          │        │              │丑○○、寅○○│
│    │。        │          │        │              │壬○○、林粉各│
│    │          │          │        │              │一會， 林錦珠 │
│    │          │          │        │              │二會。        │
│    │          │          │        │              │              │
│    │          │          │        │              │              │
│    │          │          │        │              │              │
│    │          │          │        │              │              │
├──┼─────┼─────┼────┼───────┼───────┤
│二  │八十五年十│每月十五日│一萬元  │被冒標之會員姓│八十八年一月間│
│    │二月十五日│。每年一月│        │名不詳。冒標之│止會。        │
│    │起至八十八│五月、九月│        │時間不詳。出標│活會會員有王春│
│    │年四月十五│加開一會。│        │金額不確定（一│桂、高秀鳳、林│
│    │日止。    │          │        │千二百元以上）│權興、庚○○、│
│    │會員人數  │          │        │冒標二次      │黃金蓉、高智能│
│    │三十五員  │          │        │              │各一會、紀秀玉│
│    │。        │          │        │              │二會。        │
│    │          │          │        │              │              │
│    │          │          │        │              │              │
│    │          │          │        │              │              │
│    │          │          │        │              │              │
│    │          │          │        │              │              │
├──┼─────┼─────┼────┼───────┼───────┤
│三  │八十七年六│每月十日。│一萬元  │被冒標之會員姓│八十八年一月間│
│    │月十日至九│二月、六月│        │名不詳。冒標之│止會。        │
│    │十年十月十│十月加開一│        │時間不詳。出標│告訴人己○○加│
│    │日止。    │會。      │        │金額不確定（一│入二會，均尚為│
│    │會員人數五│          │        │千二百元以上）│活會。        │
│    │十員。    │          │        │冒標二次      │告訴人王春桂  │
│    │          │          │        │              │加入一會，尚為│
│    │          │          │        │              │活會。        │
│    │          │          │        │              │告訴人子○○加│
│    │          │          │        │              │入一會，尚為活│
│    │          │          │        │              │會。          │
│    │          │          │        │              │告訴人林粉加入│
│    │          │          │        │              │一會，尚為活會│
│    │          │          │        │              │。            │
│    │          │          │        │              │告訴人辰○○  │
│    │          │          │        │              │加入一會，尚為│
│    │          │        │        │              │活會。        │
│    │          │          │        │              │              │
│    │          │          │        │              │              │
├──┼─────┼─────┼────┼───────┼───────┤
│四  │八十七年三│每月二十日│一元    │被冒標之會員姓│八十八年一月間│
│    │月二十日至│。        │        │名不詳。冒標之│止會。        │
│    │八十九年九│          │        │時間不詳。出標│告訴人高秀鳳加│
│    │月二十日止│          │        │金額不確定（一│入一會，尚為活│
│    │。        │          │        │千二百元以上）│會。          │
│    │會員人數三│          │        │冒標七次      │告訴人辛○○  │
│    │十一員。  │          │        │              │加入一會，尚為│
│    │          │          │        │              │活會。        │
│    │          │          │        │              │告訴人林粉加  │
│    │          │          │        │              │入一會，尚為  │
│    │          │          │        │              │活會。        │
│    │          │          │        │              │              │
│    │          │          │        │              │              │
│    │          │          │        │              │              │
│    │          │          │        │              │              │
└──┴─────┴─────┴────┴───────┴───────┘
